臺灣臺南地方法院刑事裁定　　　　　　　　96年度自字第11號
自　訴　人　精榮企業股份有限公司
代　表　人　乙○○
自訴代理人　侯清治律師
被　　　告　甲○○
上列被告因公共危險案件，經自訴人提起自訴，本院裁定如下：
    主  文
自訴駁回。
    理  由
一、自訴意旨略稱：緣被告甲○○係美實巧企業有限公司負責人
    ，並於民國94年7月起，承租自訴人精榮企業股份有限公司
    所有坐落於臺南縣關廟鄉○○村○○路429號之工廠。惟被
    告竟未依法辦理工廠登記，仍於該處經營塑膠射出工作，並
    以此企圖規避消防安全檢查。是被告應注意該工廠有符合「
    各類場所消防安全設備設置標準」之各項消防安全檢查，且
    明知該工廠平常因機械需加油，故在機械旁置有一些循環油
    脂等易燃物品，其即應盡安全維護之責，以避免危害之發生
    ，且並無不能注意之情事，竟疏未注意，致該公司上開工廠
    於94年11月7日凌晨1時19分許發生不明火，燃及上開易燃物
    品，助長火勢蔓延，又因未設置消防安全設備，大火除燒燬
    該工廠所在之廠房外，復波及自訴人所有坐落於其鄰之自訴
    人建物，致自訴人該建物及其內動產等財產付之一炬。是被
    告明知其廠房內有放置易燃物品，竟仍疏於注意工廠內應設
    置符合相關消防安檢規定，防免火災意外發生，已係犯有過
    失，從而其所為實與本件火災之發生具有相當之因果關係，
    而難辭失火涉犯公共危險罪嫌，自訴人既因此受財產上之損
    害，因認被告涉有刑法第173條第2項之失火燒燬現有人所在
    之建築物罪嫌，爰依法提出本件刑事訴訟等語。
二、按法院或受命法官於自訴案件第1次審判期日前訊問及調查
    結果，如認為案件有刑事訴訟法第252條至第254條之情形者
    ，得以裁定駁回其自訴，同法第326條第3項定有明文。次按
    刑法第173條第2項之失火罪，係以被告因過失燒燬現供人使
    用之住宅或現有人所在建築物、礦坑、火車，電車或其他供
    水、陸、空公眾運輸之舟、車、航空機為要件，苟被告並無
    過失，則縱使有燒燬之結果，亦不能以本條之罪論處。
三、自訴人認被告涉有上開罪嫌，無非係以被告未依法辦理工廠
    登記以規避消防安全檢查，以及明知廠房內放置易燃物品，
    竟疏於設置消防安全設備，顯有過失，且該過失與火災之發
    生有相當因果關係等，作為所憑之論據。經查：
  (一)被告所經營並設置於臺南縣關廟鄉○○路429號之工廠，曾
    經臺南縣消防局第三大隊關廟分隊於94年10月7日前往執行
    消防查察，發現該工廠有「室內消防栓設備未設、火警
    自動警報設備未設、緊急廣播設備未設、緊急店員未設
    」等缺失，遂於94年10月7日開出限期改善通知單（因當時
    被告所設立之美實巧企業有限公司尚未開工營運，故通知單
    係對自訴人所經營之精榮企業股份有限公司開出），嗣再因
    前開缺失並未改善，而於95年1月5日處以罰鍰新臺幣1萬2千
    元等情，已據本院向臺南縣消防局函詢清楚，有該局96年6
    月28日南縣消調字第0960007441號函所附臺南縣消防局安全
    檢查不合規定限期改善通知單、臺南縣政府消防法案件處分
    書在卷可佐，自訴人所稱被告工廠有消防安全設備不足之缺
    失，應屬事實。
  (二)惟前揭工廠於94年11月7日1時19分前發生火災後，經臺南縣
    消防局進行火災原因調查，就發生火災之原因乃認：「挖掘
    起火處並未發現塑膠射出機故障或電源線短路的跡證，由此
    研判電氣因素引起火災的可能性不高；另據起將保全系統紀
    錄顯示，11月5日22時16分負責人甲○○離開廠房設定後，
    11月7日1時許才發生火災，已間隔約27小時，因此研判工作
    人員不小心遺留火源或生產機械的餘溫引起火災的可能性不
    高；再挖掘起火處（A、B2台塑膠射出機），發現A塑膠射出
    機下方的塑膠廢料及B塑膠射出機下方的塑膠掃把均散發出
    一股濃厚的汽油味，採取該2份證物送內政部消防署鑑定，
    發現2份證物中均含有汽油類促燃劑，另發現C塑膠射出機旁
    放置數個鐵桶，鐵桶的蓋子於火災前已被打開，採取其中2
    個鐵桶內的液體送內政部消防署鑑定結果，發現含有汽油類
    促燃劑，由起火處（A、B2台塑膠射出機）地面發現被潑灑
    大量汽油及C塑膠射出機旁鐵桶內存放汽油等異常狀況研判
    ，起火原因以潑灑汽油縱火的可能性最大」等語，有本院向
    臺南縣消防局調閱之火災原因調查報告書影本（報告書第6
    、7頁）附於卷內可稽。前述潑灑汽油縱火部分，業據臺南
    縣警察局歸仁分局調查後，報告臺灣臺南地方法院檢察署檢
    察官偵查，然因查無積極證據可認係被告所為，而以95年度
    偵字第6686號不起訴處分確定，此據本院調閱該案卷宗審閱
    清楚；至其餘如電線走火、過失遺留火源或機械餘溫引燃等
    起火原因，既經該調查報告排除，縱認被告就前述未依規定
    設置消防安全設備之行為有過失，仍難認被告此部分行為與
    本件火災發生，有何因果關連。
四、此外，自訴人並未提出其他積極證據供本院審酌，以證明被
    告有何過失行為致本件火災發生，被告之失火罪責乃屬不能
    證明。是依據前開說明，本件自訴應予駁回。
據上論斷，應依刑事訴訟法第326條第3項、第252條第10款，裁
定如主文。
中　　華　　民　　國　　96　　年　　11　　月　　30　　日
　　　　　　　　　刑事第十一庭  審判長法　官　陳威龍
                                      法  官  黃欣怡
                                      法  官  吳坤芳
以上正本證明與原本無異
如不服本裁定應於送達後5日內向本院提出抗告狀
      　　　　　　　　　　　　　　　　書記官　莊淑雅
中　　華　　民　　國　　96　　年　　11　　月　　30　　日
